【裁判字號】    99,簡上,71
【裁判日期】    991116
【裁判案由】    傷害
【裁判全文】
臺灣苗栗地方法院刑事判決              99年度簡上字第71號
上  訴  人  臺灣苗栗地方法院檢察署檢察官
被      告  丙○○
上列上訴人因傷害案件，不服本院苗栗簡易庭99年度苗簡字第63
3 號，中華民國99年7 月22日第一審判決（聲請簡易判決處刑案
號：臺灣苗栗地方法院檢察署99年度偵緝字第161 號），提起上
訴，本院管轄之第二審合議庭判決如下：
    主  文
原判決撤銷。
丙○○犯傷害罪，處拘役伍拾日，如易科罰金，以新臺幣壹仟元
折算壹日。
    事  實
一、丙○○於民國98年3 月27日13時許，因投資糾紛，與甲○○
    在苗栗縣竹南鎮○○街12號4 樓之1 內發生口角，丙○○一
    時氣憤，竟基於傷害之犯意，掌摑甲○○臉部1 次，並徒手
    毆擊甲○○身體多下，致甲○○受有右臉部、兩側大腿、右
    前臂、背部、鼻部淤腫挫傷、嘴唇出血挫傷等傷害，爭執期
    間丙○○甚欲擲煙灰缸敲擊甲○○頭部，並同時揚言欲將甲○○自上址4 樓之陽臺推下樓等語，幸均因乙○○出面制止
    ，甲○○始未再受傷害。
二、案經告訴人甲○○訴由苗栗縣警察局頭份分局報告臺灣苗栗
    地方法院檢察署檢察官偵查後聲請簡易判決處刑。
    理  由
一、認定犯罪事實所憑之證據及理由：
  (一)證據能力部分：
  1.按被告以外之人於偵查中向檢察官所為之陳述，除顯有不可
    信之情況者外，得為證據，刑事訴訟法第159 條之1 第2 項
    定有明文。經查：本件證人甲○○、乙○○於偵查中向檢察
    官所為之證述，經具結擔保係據實陳述，且檢察官亦無違法
    取供之情事，是依上開陳述作成時之客觀條件與環境，並無
    顯有不可信之情況，自應有證據能力。
  2.按被告以外之人於審判外之陳述，雖不符第159 條之1 至第
    159 條之4 之規定，而經當事人於審判程序同意作為證據，
    法院審酌該言詞陳述或書面陳述作成時之情況，認為適當者
    ，亦得為證據，刑事訴訟法第159 條之5 第1 項定有明文。
    立法意旨在於傳聞證據未經當事人之反對詰問予以核實，原
    則上先予排除。惟若當事人已放棄反對詰問權，於審判程序
    中表明同意該等傳聞證據可作為證據；或於言詞辯論終結前
    未聲明異議，基於尊重當事人對傳聞證據之處分權，及證據
    資料愈豐富，愈有助於真實發見之理念，且強化言詞辯論主
    義，使訴訟程序得以順暢進行，是本案證人甲○○、乙○○
    於警詢中之證述，業經本院於審理中賦予被告表達意見之機
    會，而被告對前揭證人於警詢中之證述之證據能力均不爭執
    ，而僅對於前揭證述之證明力表達意見（見本院99年度簡上
    字第71號卷99年10月26日審判筆錄第27頁）；而本院審酌該
    等陳述作成時之情況，認為其證據之取得過程並無瑕疵，且
    與待證事實具有關連性，證明力非明顯過低，而具適當性，
    則揆諸上開說明，自均有證據能力，合先敘明。
  (二)供述證據：
  1.證人即告訴人甲○○於警詢、偵查、審理中之證述：證明被
    告於98年3 月27日於苗栗縣竹南鎮○○街12號4 樓之1 與甲○○發生爭執後，徒手毆打甲○○並致其受有如事實欄所示
    傷害之事實。（見98年偵字第4467號卷第4 ～12頁、第13～
    16頁、本院卷內99年10月26日審判筆錄）
  2.證人乙○○於警詢、偵查、審理中之證述：證明被告上揭之
    犯罪事實。（見98年度偵字第4467號第17～19頁、第28～29
    頁、本院卷內99年10月26日審判筆錄）
  (三)非供述證據：
  1.重光醫院於98年3 月30日出具之醫診字第0324720 號、於98
    年3 月27日出具之醫診字第0324642 號診斷證明書各1 份：
    證明甲○○受有右臉部、兩側大腿、右前臂、背部、鼻部淤
    腫挫傷、嘴唇出血挫傷等傷害之事實。（見98年偵字第4467
    號偵查卷第20～21頁）
二、檢察官上訴意旨略以：
    告訴人與被告因投資糾紛，告訴人前往向被告要錢，被告竟
    動手打告訴人，並用煙灰缸打告訴人頭部後，並欲將告訴人
    從陽臺推下樓，想致告訴人於死，經證人乙○○制止始未生
    意外，上情有告訴人請求上訴狀可參，是依被告之犯罪情狀
    ，原審僅量處被告拘役30日，顯屬過輕，爰依告訴人之請求
    提起上訴，請將原判決撤銷，更為適當合法之判決等語。
三、本院對上開上訴意旨所為判斷，經查：
  (一)訊據被告，對於犯罪事實欄所示之時間、地點與告訴人發生
    爭執，並動手掌摑告訴人等情均坦承在案。另雖被告否認與
    告訴人發生扭打，據以辯解伊僅掌摑告訴人，並無造成告訴
    人其他傷害，然經本院傳喚證人即告訴人甲○○、證人乙○○到庭具結後作證，證人等均陳稱被告先掌摑告訴人後，雙
    方即互相發生扭打、拉扯，被告並欲持煙灰缸毆打告訴人，
    幸經證人乙○○奪下未果，同時被告並揚言要將告訴人自上
    址之4樓陽台推下樓，後經證人乙○○出面制止後，雙方始
    停止扭打。揆諸證人甲○○、乙○○均係於本院告以偽證罪
    之處罰後，於負擔心理壓力之狀況下具結作證，其等之證述
    應較無虛偽陳述之可能，又證人甲○○、乙○○於本院審理
    時，經隔離詰問後所為之上揭犯罪情節之證述均屬相符，益
    徵其等所言非虛，則被告確實與告訴人於犯罪事實欄所示之
    時間、地點，因投資糾紛發生口角，並進而互相扭打等情即
    洵堪認定，又被告於與告訴人扭打期間，除徒手毆打告訴人
    外，尚欲持煙灰缸毆擊告訴人，甚而揚言要將告訴人自4 樓
    之高度推下樓而致告訴人恐懼，惟均幸經證人乙○○阻止而
    未發生憾事等情，並均經證人甲○○、乙○○指述綦詳，故
    被告犯有如犯罪事實欄所示之傷害犯行，事證明確，應堪認
    定，至被告於本院審理時，以其未與告訴人發生扭打云云置
    辯，即不足採信。
  (二)是綜上觀之，被告對告訴人所為之傷害手段已甚難謂為輕微
    ，就被告行為時之犯罪情狀觀察，其惡性已屬嚴重，則檢察
    官以原審量刑過輕為理由而提起上訴，即為有理由。
四、論罪科刑之理由：
  (一)被告成立之犯罪：
    核被告所為，乃係犯刑法第277 條第1 項之傷害罪。本件原
    審詳察，以被告罪證明確，予以論罪科刑，固非無見。惟量
    刑之輕重，固屬事實審法院得依職權自由裁量之事項，惟仍
    應受比例原則及公平原則之限制，否則其判決即非適法。刑
    事審判旨在實現刑罰權分配的正義，故法院對有罪被告之科
    刑，應符合罪刑相當之原則，使輕重得宜，罰當其罪，以契
    合社會之法律感情，此所以刑法第57條明定科刑時應審酌一
    切情狀，尤應注意該條各款所列事項以為科刑輕重之標準（
    最高法院93年度台上字第5073號判決可參）。查，原審審酌
    被告僅因細故發生口角，即徒手傷害告訴人之犯罪動機、目
    的、手段，兼衡被告之生活狀況、智識程度、尚未取得告訴
    人之諒解及告訴人所受傷害程度、被告犯後承認犯行之態度
    等一切情狀，量處拘役30日之刑，並諭知易科罰金之折算標
    準。惟衡諸原審量刑之準據係以被告掌摑告訴人並徒手毆打
    告訴人而致告訴人受有傷害之事實為基礎，然未及審酌被告
    甚而欲持煙灰缸毆擊告訴人等情，是原審認定之犯罪事實既
    有疏漏，則所認定之犯罪情狀、被告犯罪手段是否嚴重等情
    已有未當，故原審處以拘役30日，如易科罰金，以新台幣10
    00元折算1 日，其量刑實失之過輕，而難認已符合比例及公
    平原則，而有輕重失衡之情形，尚有未當。從而檢察官上訴
    意旨對原審量刑過輕有所指摘，為有理由，原審判決既有上
    開可議之處，自應由本院合議庭予以撤銷改判。
  (二)量刑理由之說明：
    爰審酌被告僅因投資糾紛口角即傷害告訴人之犯罪動機，及
    其於本院審理中僅坦認部分犯罪情節，而虛擲有限之司法資
    源，犯後態度難謂良好；並衡酌被告毆打告訴人所致之傷害
    遍及告訴人多處身體部位，且過程並持煙灰缸欲敲擊告訴人
    、甚或壓制告訴人，其行為不僅致告訴人受有身體上之傷害
    ，亦使告訴人之心理承受相當痛苦與恐懼，是其對告訴人所
    造之危害非屬輕微；再參酌被告生活狀況、智識程度為高職
    畢業、尚未取得告訴人之諒解、告訴人所受傷害程度等一切
    情狀，爰量處如主文所示之刑，並諭知以新台幣1千元折算1
    日之易科罰金折算標準，以資懲儆。
五、適用之法律：
  (一)刑事訴訟法第455 條之1 第1 項、第3 項、第369 條第1 項
    前段、第364 條、第299 條第1 項前段。
  (二)刑法第277 條第1 項、第41條。
  (三)刑法施行法第1 條之1 。
本案經檢察官林俊杰到庭執行職務。
中    華    民    國    99    年    11    月    16    日
                  刑事第二庭  審判長法  官  楊清益
                                    法  官  魏宏安
                                    法  官  林靜雯
以上正本證明與原本無異。
本件不得上訴。
                                    書記官  劉千瑄
中    華    民    國    99    年    11    月    16    日
附錄本判決論罪科刑法條：
刑法第277 條第1 項：
傷害人之身體或健康者，處3 年以下有期徒刑、拘役或1000元以
下罰金。

司法院資訊處製作；財團法人民間司法改革基金會備份。
